臺灣板橋地方法院刑事判決　　　　　　　　　　　　九十一年度易字第一二三九號
　　公　訴　人　臺灣板橋地方法院檢察署檢察官
　　被　　　告　甲○○
右列被告因詐欺等案件，經檢察官提起公訴 (九十一年度偵緝字第九七號)，
本院判決如左：
    主   文
甲○○連續行使偽造私文書，足以生損害於他人，處有期徒刑拾月，緩刑肆年。
    事   實
一、甲○○於民國（下同）八十八年七月五日，在台北縣三重市○○路三十四號一樓
    住處，以其夫陳金義任會首召集乙○○、李淑靜、黃光重、黃藏珍、蕭惠止、丁○○、己○○、丙○○、顏大眾、陳寶鳳、陳文偉、陳金來、戊○○等人成立成
    立互助會，約定每人每會為新台幣（下同）二萬元，採內標制，會期自八十八年
    七月五日起至八十九年九月五日止，每月五日開標，會員連會首共十五人，惟嗣
    戊○○、陳金來表示不欲加入互助會，而甲○○竟未通知其他會員，仍在會員名
    單上虛列戊○○、陳金來為會員。其於會期進行中，因需資金周轉，竟意圖自己
    不法所有之概括犯意，於八十八年十一月五日、八十九年一月五日及八十九年三
    月五日互助會開標之際，利用部分活會會員未到場競標之機會，佯稱有未到場之
    活會會員委託其標會，分別使用虛列會員陳金來、戊○○及冒用丙○○等人名義
    ，偽填上開人名義標單（其上記載標會名義人及欲標之利息，分別為陳金來二千
    八百元、戊○○二千八百元、丙○○三千五百元）之私文書，持以行使藉以冒標
    會款，使其他尚為活會會員己○○等人陷於錯誤而交付會款，足以生損害於該被
    冒用名義之會員陳金來等人及其餘尚為活會會員己○○等人，前後詐得金額各為
    十八萬九千二百元、十七萬二千元、十四萬八千五百元供己花用。其並於前開會
    期進行中之某三次向會員乙○○收取會款時，明知該三次係其他會員以三千五百
    元得標，竟前承上開意圖自己不法所有之概括犯意，向乙○○訛稱其他會員係以
    二千五百元得標，向乙○○多收會款而另詐取共三千元。嗣八十九年五月五日，
    甲○○因周轉困難無法再處理會務宣布倒會後，始為己○○等活會會員查知上情
    。
二、案經己○○訴請台灣板橋地方法院檢察署檢察官偵查起訴。
    理    由
一、右開事實業據被告甲○○於本院審理中坦率供認，並經告訴人己○○、證人陳金
    來、戊○○、丙○○於偵審中指述綦詳，並有互助會影本在卷可稽，是本件事證
    明確，被告犯行洵堪認定。
二、按被告使用虛列會員及冒用活會會員「陳金來」等人名義所偽造之標單，其上既
    僅記載會員名義及一定之金額，如徒憑該標單之內容，殊難獨立表示一定之用意
    ，必須依習慣或特約，始足以表示該標單所示金額係標取會款之利息，所示名義
    則係標取會款之會員，而表示一定用意之證明，故該標單並非刑法第二百十條之
    私文書，而係同法第二百二十條第一項、第二百十條以文書論之私文書（有最高
    法院七十四年度台上字第四一四九號刑事判決可參），是被告偽造標單以詐領會
    款，足生損害於該被冒用名義人及活會會員，核其所為，係犯刑法第二百十六條
    、第二百二十條第一項、第二百十條之行使偽造準私文書罪及同法第三百三十九
    條第一項之詐欺取財罪。被告偽造被冒用名義人之署押，係偽造準私文書之部分
    行為，偽造準私文書部分，亦為高度之行使行為所吸收，均不另論罪。又被告每
    次詐欺行為，活會會員均為受害人，其各別之財產法益均受損害，為同種想像競
    合犯，應從一重處斷。被告先後多次行使偽造文書及詐欺之犯行，時間緊接，犯
    罪構成要件相同，顯係基於概括犯意為之，各應論以連續犯之一罪，並依法加重
    其刑。其所犯上開二罪間，有方法結果之牽連犯關係，應從一重之行使偽造準私
    文書罪論處，公訴人疏未論及被告偽造標單並予行使部分，僅就觸犯刑法第三百
    三十九條之詐欺罪嫌提起公訴，容有未洽，惟其所犯行使偽造文書犯行與已起訴
    詐欺之犯行間，有牽連犯之裁判上一罪關係，為起訴效力所及，本院自得併予審
    究，附此敘明。爰審酌被告犯罪動機、目的、手段、所生危害、犯後態度尚佳及
    已與告訴人及大部分活會會員達成民事和解等一切情狀，量處如主文所示之刑。
    末查被告前未曾受有期徒刑以上刑之宣告，有台灣高等法院檢察署刑案紀錄簡覆
    表一紙在卷可按，且被告目前正以分期方式償還大部分活會會員會款中，有和解
    書在卷可稽，其如入監服刑，當無法依期償還債務，此應非絕大部分活會會員所
    願，是本院認所宣告之刑，以暫不執行為適當，爰併宣告緩刑四年，以啟自新。
三、本件被告冒標所偽造之標單及其上偽造之署押，未經扣案，且被告亦供稱：因之
    前避債緣故，會務資料都不見等語在卷，故不另為沒收之諭知，附此敘明。
據上論斷，應依刑事訴訟法第二百九十九條第一項前段、第三百條，刑法第五十六條
、第二百十六條、第二百二十條第一項、第二百十條、第三百三十九條第一項、第五
十五條、第七十四條第一款，罰金罰鍰提高標準條例第一條前段，判決如主文。
本案經檢察官壽勤偉到庭執行職務。
中      華      民      國        九十一      年    八    月    一      日
                                      臺灣板橋地方法院刑事第二庭
                  法  官  古  秋  菊
右正本證明與原本無異。
如不服本判決，應於判決送達後十日內，向本院提出上訴狀。
                                              書記官  蕭  詩  穎
中      華      民      國       九十一       年    八    月    一      日
附錄論罪科刑法條：
刑法第二百十條
偽造、變造私文書，足以生損害於公眾或他人者，處五年以下有期徒刑。
刑法第二百十六條
行使第二百十條至第二百十五條之文書者，依偽造、變造文書或登載不實事項或使登
載不實事項之規定處斷。
刑法第二百二十條
在紙上或物品上之文字、符號，依習慣或特約，足以為表示其用意之證明者，關於本
章之罪，以文書論。
刑法第三百三十九條
意圖為自己或第三人不法之所有，以詐術使人將本人或第三人之物交付者，處五年以
下有期徒刑、拘役或科或併科一千元以下罰金。
以前項方法得財產上不法之利益或使第三人得之者，亦同。
前二項之未遂犯罰之。
